臺灣板橋地方法院交通事件裁定　　　　96年度交聲字第445 號
　　　　　　　　　　　　　　　　　　96年度交聲字第446 號
原處分機關　交通部公路總局臺北區監理所蘆洲監理站
受處分人即　翁健雄
異　議　人　　　　　
上列受處分人因違反道路交通管理處罰條例案件，對於交通部公
路總局臺北區監理所蘆洲監理站於民國96年3 月26日所為之處分
（原處分案號：北監蘆字第裁46－AEV233631 號及北監蘆字第裁
46－AEV233633 號），聲明異議，本院裁定如下：
    主  文
異議均駁回。
    理  由
一、原處分機關略以：異議人即受處分人甲○○，騎乘車號000-
    000 號普通重機車，於如附表所示之違規時間、地點，各有
    如附表「違規事實」欄所示之違規事實，經臺北市政府警察
    局大安分局瑞安街派出所執勤警員查獲，以詳如附表「舉發
    違規通知單號」欄所示之北市警交字第AEV233631 號等2 筆
    舉發違反道路交通管理事件通知單（下稱舉發違規通知單）
    當場舉發。嗣經原處分機關於96年3 月26日，就如附表所示
    違規事件，分別依道路交通管理處罰條例第22條第1 項第7
    款、第42條規定，各據以裁罰如附表「處罰金額」欄所示之
    金額，並就「駕駛執照逾有效期間仍駕車」部分，扣繳駕駛
    執照。
二、聲明異議意旨略以：異議人均未收受上揭2 件舉發違規通知
    單，且舉發警員亦均未附違規照片，復上揭2 件裁決書均未
    合法送達於異議人，為此聲明異議，請求撤銷原處分云云。
三、按汽車行駛時，應依下列規定使用燈光：一、夜間應開亮頭
    燈；又汽車駕駛人，不依規定使用燈光者，處新臺幣1,200
    元以上3,600 元以下罰鍰，道路交通安全規則第109 條第1
    款、道路交通管理處罰條例第42條，亦分別有明文。復按汽
    車駕駛執照自發照之日起每滿六年換發一次，汽車駕駛人應
    於有效期限屆滿前一個月內向公路監理機關申請換發新照，
    汽車駕駛執照逾期未換發新照者，不得駕駛汽車；又汽車駕
    駛人，駕駛執照逾有效期間仍駕車者，處新臺幣1,800 元以
    上3600元以下罰鍰，並禁止其駕駛，駕駛執照應扣繳之，道
    路交通安全規則第52條第1 項、第6 項規定、道路交通管理
    處罰條例第22條第1 項第7 款、第2 項分別定有明文。末按
    行為人有本條例之情形者，應填製舉發違反道路交通管理事
    件通知單，並於被通知人欄予以勾記，其通知聯依下列規定
    辦理：一、當場舉發者，應填記駕駛人或行為人姓名、性別
    、出生年月日、地址、身分證統一編號及車主姓名、地址、
    車牌號碼、車輛種類。被查獲之駕駛人或行為人為受處分人
    時，應於填記通知單後將通知聯交付該駕駛人或行為人簽名
    或蓋章收受之；拒絕簽章者，仍應將通知聯交付該駕駛人或
    行為人收受，並記明其事由及交付之時間；拒絕收受者，應
    告知其應到案時間及處所，並記明事由與告知事項，視為已
    收受，違反道路交通管理事件統一裁罰基準及處理細則第11
    條第1項 第1 款亦定有明文。
四、經查：(一)本件異議人甲○○騎乘車號000-000 號普通重機車
    ，曾於如附表所示之時間、地點，分別因「駕駛執照逾有效
    期間仍駕車」、「汽車駕駛人不依規定使用燈光者」等違規
    行為之事實，經警攔停填製如附表所示之舉發違規通知單當
    場舉發，惟異議人拒絕簽章，分別經員警在舉發違規通知單
    上記明「拒簽收告知查詢繳納方式監理站或上網」等字樣，
    此有異議人之過期駕駛執照影本（有效日期93年7 月22日）
    、蘆洲監理站機車駕駛人螢幕列印、異動歷史列印（換發新
    照日期96年3 月13日）各1 份及如附表所示舉發通知單影本
    2 紙附卷可稽，則依前揭規定即視為本件異議人已收受該2
    紙舉發違規通知單；而此項「擬制收受」之法律效果，包括
    收受後應依指定時、地自動到案，及不自動到案者應接受裁
    罰等效果，自不待言。又交通警員製單舉發違反道路交通處
    罰條例所列之違規事實，本質上係公務員依法執行職務之行
    為，如有枉法構陷或為不實記載之行為，亦需負擔嚴厲之刑
    事責任，國家並以此擔保公務員能忠實執行職務，故於交通
    警員巡邏或不定點臨檢時，在未裝設自動感應攝影器材路段
    或未隨身攜帶自動感應攝影器材時，無法期待執勤警員就一
    瞬間突發之交通違規行為，於發現後能及時攝影取證，事實
    上僅能仰賴舉發警員親身目視所見為之，別無其他舉證之可
    能，復查無其他證據顯示舉發交通警員有誤認或故意構陷之
    情事，自難以舉發警員無法提出其他證據佐證，即認其所述
    不可採信，是以異議人以無採證照片以證明其有違規行為云
    云置辯，尚不足卸免其責。(二)復查，異議人已於96年3 月26
    日11時20分許親自至交通部公路總局臺北區監理所蘆洲監理
    站簽名受領前揭裁決書2 份，此有交通部公路總局臺北區監
    理所蘆洲監理站送達證書2 份存卷可考，是前揭2 份裁決書
    已合法送達予異議人之事實，應堪認定。是以，異議人以上
    開裁決書未合法送達云云置辯，係與事實有悖，並無可採。
    綜上所述，原處分機關據以援引上揭規定，就「駕駛執照逾
    有效期間仍駕車」之違規，裁處罰鍰新臺幣3,000 元，並扣
    繳駕駛執照，另就「汽車駕駛人不依規定使用燈光者」之違
    規，裁處罰鍰新臺幣2,000 元，於法均無不當，本件異議為
    無理由，均應予駁回。
五、據上論斷，應依道路交通案件處理辦法第19條，裁定如主文
    。
中    華    民    國    96    年    4     月    30    日
                  交通法庭法  官  林淑婷
以上正本證明與原本無異
如不服本裁定應於送達後5 日內向本院提出抗告狀
                          書記官  林金良
中    華    民    國    96    年    4     月    30    日

┌─┬───┬────┬─────┬────┬────┬────┬────┐
│編│本院繫│原 處 分│ 舉發違規 │違規事實│違規事實│違規事實│處罰金額│
│號│屬案號│案    號│ 通知單號 │發生時間│發生地點│暨違反之│（單位：│
│  │（96年│        ├─────┤        │        │道路交通│新臺幣）│
│  │度交聲│        │ 舉發違規 │        │        │管理處罰│        │
│  │字號）│        │ 時    間 │        │        │條例條款│        │
├─┼───┼────┼─────┼────┼────┼────┼────┤
│１│第445 │裁46－AE│AEV233631 │96/01/10│臺北市和│駕駛執照│3,000元 │
│  │號    │V233631 ├─────┤22：45  │平東路2 │逾有效期│        │
│  │      │        │96/01/10  │        │段157 號│間仍駕車│        │
│  │      │        │          │        │前      │（第22條│        │
│  │      │        │          │        │        │第1 項第│        │
│  │      │        │          │        │        │7 款）  │        │
├─┼───┼────┼─────┼────┼────┼────┼────┤
│２│第446 │裁46－AE│AEV233633 │同上    │同上    │汽車駕駛│2,000元 │
│  │號    │V233633 ├─────┤        │        │人不依規│        │
│  │      │        │96/01/10  │        │        │定使用燈│        │
│  │      │        │          │        │        │光者（第│        │
│  │      │        │          │        │        │42條）  │        │
└─┴───┴────┴─────┴────┴────┴────┴────┘